【裁判字號】    98,保險,19
【裁判日期】    981231
【裁判案由】    給付保險金
【裁判全文】
臺灣臺北地方法院民事判決              98年度保險字第19號
原      告  甲○○
訴訟代理人  黃金洙律師
被      告  美商安達北美洲產物保險股份有限公司
法定代理人  丙○○
訴訟代理人  景熙焱律師
上列當事人間請求給付保險金事件，本院於民國98年12月17日言
詞辯論終結，判決如下：
    主  文
被告應給付原告新臺幣伍佰萬元，及自民國九十七年一月三十一
日起至清償日止，按年息百分之十計算之利息。
訴訟費用由被告負擔。
本判決於原告以新臺幣壹佰陸拾陸萬柒仟元為被告供擔保後，得
假執行。但被告如以新臺幣伍佰萬元為原告預供擔保，得免為假
執行。
    事實及理由
一、原告主張：伊為美國運通簽帳金卡之持卡人，美國運通公司
    以簽帳金卡持卡人為被保險人與被告台北分公司簽訂保險契
    約，約定美國運通簽帳金卡會員於海外旅遊期間，以美國運
    通簽帳金卡簽付旅程上全額之公共運輸工具費用後，即可享
    受由被告所提供之海外旅遊全程意外保險之保障。伊因工作
    所需，於民國96年12月5日搭機自臺灣桃園機場出境，經香
    港轉機，由大陸上海浦東機場入境，伊計畫經由江西省贛州
    至井崗山旅遊，遂於96年12月22日持美國運通簽帳金卡刷卡
    支付中國東方航空公司由上海虹橋至贛州之來回機票費用後
    ，並於96年12月23日啟程前往贛州。於旅程期間之96年12月
    24 日晚間9時許，伊由訴外人即大陸友人劉洪鵬及其在國稅
    局工作之鍾姓友人陪同前往贛縣人民廣場逛夜市，到達夜市
    後，因鍾姓友人要至廣場旁之商店購物，伊遂由劉洪鵬陪同
    至各攤位逛逛，於行經賣羊肉串燒烤之攤位時，當場購買4
    串羊肉串（伊及劉洪鵬各2串）邊走邊吃，因羊肉串燒烤之
    油煙沾染伊之眼鏡致視線模糊，伊遂以左手持羊肉串，右手
    持眼鏡在上衣擦拭，突然有人自後方碰撞伊之左手臂，導致
    左手所持之羊肉串竹刺入伊之左眼，當場出血並劇痛不已，
    感覺左眼有液體不斷流出，旋由劉洪鵬及鍾姓友人開車送原
    告至贛縣人民醫院就醫（下稱系爭意外傷害事故），經診斷
    伊左眼球破裂並內眼內容物脫出，經會診後，認定伊之左眼
    外傷嚴重，眼球下陷且無光感，已無保留價值，為免引起嚴
    重之併發症，遂於96年12月25日進行左眼球摘除手術，住院
    6天後，96年12月30日出院，並於回國後之97年1月8日至國
    防醫學院三軍總醫院拆線。伊告因上開意外事故摘除左眼而
    受有一目失明之損害，符合旅遊意外及誤失保障計劃（下稱
    系爭旅遊意外險）所定得請領一目失明之殘廢保險金之約定
    。伊於97年1月15日備妥理賠文件向被告送件申請理賠，其
    間保險公司曾委託訴外人中建公證有限公司（下稱中建公證
    公司）進行保險事故之調查，然被告屢屢以案件尚在查證中
    為由，拒絕就理賠與否為答覆。嗣被告於97年3月3日發文以
    伊於96年12月23日使用美國運通簽帳金卡僅支付上海飛贛州
    之中國國內航線來回機票，尚未符合海外旅遊之規定，故無
    法享有旅遊期間之全程意外險保障，及本次事故之原因不明
    確為由，拒絕理賠。然伊所遭受意外傷害，確已符合被告之
    爭旅遊意外險所承保一目失明之殘廢保險金理賠要件，依系
    爭保險契約規定，被告應給付伊一目失明之保險金新臺幣（
    下同）500萬元。又伊已於97年1月15日備妥理賠文件向被告
    送件申請理賠，依保險法第34條規定，被告應於收到通知後
    15日內給付，逾期未給付，應給付伊遲延利息年利一分即年
    息10%。爰依保險契約之法律關係，提起本訴等情。並聲明
    ：(一)被告應給付伊500萬元，及自97年1月31日起至清償日止
    ，按年息10%計算之利息。(二)願供擔保請准宣告假執行。
二、被告則以：原告係美國運通簽帳金卡持卡人，由美國運通公
    司承諾其持卡人提供海外旅遊全程意外保險之保障，原告未
    向伊投保，故無原告之要保書，伊亦未出具任何保單或條款
    予原告，伊係依據美國運通公司對其持卡人之承諾，以此為
    承保之標的與美國運通公司訂立保險契約，故原告依據美國
    運通公司之系爭旅遊意外險提出請求，伊對適用該系爭旅遊
    意外險並無異議。依系爭旅遊意外險中有關海外旅遊全程意
    外險部分所承保者為被保險人於海外（指台、澎、金、馬以
    外地區）旅遊期間，因遭受意外事故所致之傷害。是以原告
    居住於台灣，工作在台灣，其赴中國大陸之海外旅遊，應係
    指自台灣出發迄返回台灣止，且須以美國運通公司之簽帳金
    卡支付自台灣出發迄回台之全部機票，始有系爭旅遊意外險
    之適用。惟原告自台灣出國至上海之機票並未以美國運通公
    司簽帳金卡刷付，僅係由上海赴贛州以美國運通簽帳金卡簽
    付來回機票，故不符合系爭旅遊意外險所承保之範圍。又原
    告所稱之事故發生疑點甚多，就事故發生當時，附近之攤販
    無人知悉有人被肉串竹籤刺入眼睛。再就入醫院摘除眼睛一
    事，原告受傷入院後未曾作任何檢驗以確定眼睛狀況能否復
    原，即逕行摘除，亦不合理。而原告長期患有糖尿病，其左
    眼之摘除亦有可能與該病有關。另原告於出國前，除刷卡享
    有鉅額旅遊意外保險外，在機場又分別向國泰人壽、新光人
    壽及台灣人壽投保旅行平安保險各2,000萬元、2,000萬元及
    1,000萬元，於過境香港期間，復向香港蘇黎士保險公司投
    保金額港幣500萬元之旅遊平安險，總計旅行平安保險保額
    高達約9,000萬元，原告於短期內投保保費低廉之高額傷害
    保險，原告之動機實堪存疑等語，資為抗辯。並聲明(一)：原
    告之訴駁回。(二)如受不利判決，願供擔保請准宣告免為假執
    行。
三、兩造不爭執及爭執事項：
  (一)兩造不爭執事項：
  1.原告為美國運通簽帳金卡之持卡人，美國運通公司以簽帳金
    卡全體持卡人為被保險人與被告訂立保險契約，約明凡以簽
    帳金卡簽付全額之公共交通費用或套裝行程團費用之8成，
    持卡人於海外（指台、澎、金、馬以外地區）旅遊期間，因
    遭受意外事故所致傷害者，由被告依照保險契約之約定給付
    保險金。依系爭旅遊意外險規定，一目失明之殘廢程度應給
    付之理賠金為500萬元。
  2.原告於96年12月5日搭機由臺灣桃園機場出境，經香港轉機
    ，於同年12月6日自上海浦東機場入境。
  3.原告於96年12月22日持美國運通簽帳金卡刷卡支付中國東方
    航空公司由上海虹橋至江西贛州來回機票費用。
  4.原告於96年12月23日自上海虹橋飛至江西贛州，並於96年12
    月24日晚上至江西省贛縣人民醫院就診，於12月25日進行左
    眼球摘除手術，於96年12月30日出院，並於97年1月8日至國
    防醫學院三軍總醫院拆線。
  5.原告於97年1月15日送件向被告申領理賠。
  (二)爭執事項：
  1.原告以美國運通簽帳金卡簽付上海虹橋至贛州來回機票，是
    否符合海外旅遊全程意外險之被保險人資格？
  2.如符合，原告之左眼摘除是否符合海外旅遊全程意外保險承
    保之「一目失明」？原告得否請求500萬元，及自97年1月31
    日起至清償日止，按年息10%計算之遲延利息？
四、得心證之理由：
  (一)原告以美國運通簽帳金卡簽付中國大陸上海虹橋至江西贛州
    來回機票，是否符合海外旅遊全程意外險之被保險人資格？
  1.原告主張其家在台灣、工作地在上海，並欲至江西贛州旅遊
    ，於96年12月22日持美國運通簽帳金卡刷卡支付中國東方航
    空公司由上海虹橋至江西贛州來回機票費用等情，業據提出
    美國運通簽帳金卡支付該次旅程往返機票費用之信用卡月結
    單、機票、登機證、發票聯、員工在職證明等件為憑。惟為
    被告所否認，並抗辯本保險所稱「海外旅遊全程」為自台灣
    出發迄返回台灣止，故原告須以美國運通簽帳金卡簽付自台
    灣出發迄回台之全部機票始有系爭旅遊意外險之保障。然原
    告自台灣出國至上海之機票並非以美國運通簽帳金卡簽付，
    而係以花旗大來卡簽付，不符系爭旅遊意外險之規定云云。
    查依系爭旅遊意外險第1條第2項規定：「美國運通簽帳金卡
    會員、其配偶以及未滿23歲之受扶養子女，以新台幣結帳之
    美國運通簽帳金卡或附屬簽帳金卡簽付全額公共運輸工具之
    費用或百分之八十以上的套裝行程費用，凡搭乘領有營業執
    照經營旅客運輸之出租公共運輸工具（出租車除外）旅行，
    其旅費已經全額由美國運通簽帳金卡簽付者，皆為本保險之
    被保險人。」，第2條規定海外旅遊全程意外保險：「被保
    險人於海外（指台、澎、金、馬以外地區）旅遊期間，因遭
    受意外事故所致傷害，將可享有此項保障。保障期間之起迄
    時點，自被保險人離開家中或工作地出發時間較晚者為起始
    點，至返抵家中或工作地到達時間較早者為終止點，但每次
    連續停留海外期間最長者以90日為限。」（見卷一第8頁）
    。足見僅須美國運通簽帳金卡會員以新台幣結帳之美國運通
    簽帳金卡簽付全額公共運輸工具之費用，於台、澎、金、馬
    以外地區之海外旅遊期間，因遭受意外事故所致傷害，均可
    享有此項保障，而保障期間則為自被保險人離開家中或工作
    地出發時間較晚者為起始點，至返抵家中或工作地到達時間
    較早者為終止點，並未規定自台灣出發迄回台灣之全部機票
    均須以美國運通簽帳金卡簽付始受保障，自難為此之認定。
    被告上開抗辯，與上揭系爭旅遊意外險之規定不符，要不足
    取。
  2.次查，原告自96年5月1日至97年1月5日於上海工作，有上海
    美智優健貿易發展有限公司出具之員工在職證明（見卷一第
    123頁），並參酌原告96年5月1日至97年1月5日間，其於96
    年2月22日出境、5月21日入境，繼於5月31日出境、11月30
    日入境，再於12月5日出境、97年1月6日入境，共計僅15日
    在台灣，有原告入出國日期證明書附卷足稽（見卷一第125
    頁），及原告於上海租屋之收款憑條5紙在卷可參（見卷一
    第126- 130頁），堪認原告自96年5月1日至97年1月5日係於
    上海工作。又原告於96年12月22日持美國運通簽帳金卡刷卡
    支付中國東方航空公司由上海虹橋至江西贛州來回機票費用
    ，有卷附美國運通金卡月結單足憑（見卷一第20頁），並於
    96年12月23日自上海虹橋飛至江西贛州，亦有登機證可按（
    見卷一第21頁），足徵原告確係以美國運通簽帳金卡簽付全
    額公共運輸工具之費用即中國大陸上海虹橋至江西贛州之來
    回機票，則原告自工作地即上海出發至返抵工作地均應為系
    爭旅遊意外險所承保之範圍。是原告符合系爭旅遊意外險被
    保險人資格，至屬明確。
  (二)如符合，原告之左眼摘除是否符合海外旅遊全程意外保險承
    保之「一目失明」？原告得否請求500萬元，及自97年1月31
    日起至清償日止，按年息10%計算之遲延利息？
  1.按傷害保險人於被保險人遭受意外傷害及其所致殘廢或死亡
    時，負給付保險金額之責。前項意外傷害，指非由疾病引起
    之外來突發事故所致者，保險法第131條定有明文。前開第2
    項之規定，係保險法92年1月22日參考財政部所頒傷害保險
    單示範條款第2條第2項所增訂，其立法理由為「在實務上對
    於被保險人非因身體『內在疾病』之自身原因而死亡之情形
    ，是否可以被認定為意外，應否屬於保險事故之範疇，向無
    明確之定見，……爰增訂第二項」，是其目的係就意外傷害
    為定義性規定。又保險法第133條規定：「被保險人故意自
    殺，或因犯罪行為所致傷害、殘廢或死亡，保險人不負給付
    保險金額之責任。」，是保險法第131條係受益人請求傷害
    保險金之特別要件，應由受益人舉證證明之，保險法第133
    條則係保險人之免責事由，於受益人先就特別要件為舉證後
    ，再由保險人就免責事由負舉證責任。次按意外傷害保險乃
    相對於健康保險，健康保險係承保疾病所致之損失；意外傷
    害保險則在承保意外傷害所致之損失。人之傷害或死亡之原
    因，其一來自內在原因，另一則為外在事故（意外事故）。
    內在原因所致之傷害或死亡，係指被保險人因罹犯疾病、細
    菌感染、器官老化衰竭等身體內部因素所致之傷害或死亡；
    至外來事故（意外事故），則係指內在原因以外之一切事故
    而言，其事故之發生為外來性、偶然性，而不可預見，除保
    險契約另有特約不保之事項外，意外事故均屬意外傷害保險
    所承保之範圍。意外傷害保險契約之受益人請求保險人給付
    保險金，雖應證明被保險人係因意外事故而受傷害，惟受益
    人如證明該事故確已發生，且依經驗法則，其發生通常係外
    來、偶然而不可預見者，應認其已盡證明之責。於此情形，
    保險人如抗辯被保險人非屬意外，自應就其抗辯之事實負證
    明之責，始符合舉證責任分配之原則。
  2.原告主張其於96年12月24日晚間9時許，在大陸贛縣人民廣
    場逛夜市時，邊走邊吃羊肉串，因羊肉串燒烤之油煙沾染其
    之眼鏡致視線模糊，其遂以左手持羊肉串，右手持眼鏡在上
    衣擦拭，突然有人自後方碰撞其之左手臂，導致左手所持之
    羊肉串竹刺入其之左眼等情，為被告所否認，並執原告左眼
    摘除與其糖尿病有關以為抗辯。經查，經本院傳喚原告於98
    年9月8日到庭陳述受傷經過，原告稱：「96年12月24日的晚
    上，是由劉洪鵬先生與他的友人鍾先生要去贛州的夜市買東
    西，他們邀我一起過去，當時劉洪鵬買了四串羊肉串，劉先
    生給了我兩串，我邊走邊吃，我用左手拿羊肉串，我的眼鏡
    髒了，所以用右手將眼鏡往西裝的右上方擦拭，正在擦拭時
    ，我的左手上方手肘被路人撞到，羊肉串就戳到我的左眼，
    我痛到蹲下來，我就呼叫劉先生，這時我就把我左手中的羊
    肉串壹支丟到地上，另外壹支我從左眼拔出來。」、「（問
    ）左手既然拿兩支羊肉串為何只有壹支戳到眼睛，不是兩支
    戳到眼睛？（答）我不能確定當時是壹支羊肉串還是兩支羊
    肉串戳到我的眼睛，我是在蹲下後，感覺上我的手有鬆開，
    這時掉下壹支羊肉串，另外壹支是我自己拔出丟到地上。」
    、「（問）左眼被戳到在當時應該是很轟動的一件事情，何
    以現場沒有人看到？（答）我不知道當時有無很轟動，因為
    眼睛很痛，劉先生趕快把我扶到車上，並叫回鍾先生立刻將
    我送到醫院去。」、「（問）原告在醫院時是在哪裡等待就
    醫？（答）我被送到醫院四樓闕醫師的辦公室。」、「（問
    ）是否就在闕醫師那裡等待開刀？（答）闕醫師看過我的眼
    睛後，有跟副院長聯絡，副院長就來看我，並且告知我要派
    上級醫院的醫師過來看我的眼睛，後來闕醫生、副院長、上
    級醫院眼科部的劉主任都告訴我說我的左眼已經沒有保留的
    價值。」等語（見卷一第390頁背面、391頁），原告上開陳
    述與其於中建公證公司調查時所為之陳述大致相同（見卷一
    第160頁），則原告前後所為係遭不明人士撞及左手臂，左
    眼始遭竹籤刺入而受傷之陳述，堪稱一致。
  3.又參之被告所提出中建公證公司結案公證報告中對於劉洪鵬
    之訪談記錄所載：「（問：請問97年12月23日與甲○○見面
    的嗎？）是，當時是陸錦鴻電話聯繫，叫我接待一下並由我
    來安排行程。」、「（問：請問你有沒有買羊肉串給林先生
    ？）有，買了四串，他兩串，我兩串，鍾先生去買書了。」
    、「（問：請問你有沒有看到林先生是怎樣受傷的？）怎麼
    受傷我沒看到，當我看到時，他已經受傷並"唉呀"的叫喊，
    蹲在地上，說"有人撞到我的左手，羊肉串刺到我的眼睛"，
    並我就看到撞他的人已跑遠了，看他跑步的背影是像小伙子
    。」、「（問：當時他受傷時有無人圍觀？）沒有人圍觀，
    因為沒有抓到撞傷林先生的人，所以沒有人圍觀。」、「（
    問：林先生在這個受傷過程是否屬實，有無目擊證人？）屬
    實，事實上已經發生了，沒有目擊證人，當時只有我一個人
    陪他。」等語（本院卷一第188頁背面、第189頁），足知系
    爭意外事故發生當晚，劉洪鵬雖未目擊事發經過，但於其聽
    到原告"唉"一聲時，確有看到撞原告的人逃離之背影。而劉
    洪鵬當時與原告素昧平生，並無私誼，應無袒護原告做假供
    述之必要。則劉洪鵬所述亦與原告上開所述遭他人撞及左手
    致竹籤刺入左眼之過程相符。
  4.另依前開公證報告對於原告急診醫師闕文紅之訪談記錄所載
    ，闕文紅醫師於第一時間已告知需摘除眼球，因為眼球內容
    物已流出、下陷，診斷為眼球破裂傷內容物脫出，怕引起交
    感性眼炎等併發症。原告獲知需摘除眼球後之反應為害怕、
    緊張，提出請求他醫生會診（見卷一第190頁）。而依主治
    醫師劉玲玲之訪談記錄所載，劉玲玲醫師表示：原告病歷所
    載0.5㎝傷口是角膜不規則撕裂傷，球內容物完全流失，有
    經裂隙燈顯微鏡檢查，原告左眼傷口大小及刺入之角度與其
    所陳述之受傷原因相符等語，其被詢及「原告傷勢是否有機
    會可免於眼球摘除？依病人傷勢，摘除眼球是否是唯一的選
    擇？」時，則答以：「無法免除眼球摘除，符合眼球摘除手
    術指徵。是。」，於問到是否有問原告何時受傷時，則答以
    ：「原告說是9點左右，在吃羊肉串時，不小心怎麼扎傷的
    」，於問到其是否知悉其他情況受傷的可能性？比如打架、
    疾病等原因時，則答以：「沒有聽說是打架造成，原告的傷
    明顯是不規則傷口，如是打架應該有青腫，但我未見到，也
    可以排除其他疾病的可能」等語（本院卷第192、193頁），
    足徵原告於左眼受傷送醫後決定摘除左眼，係基於專業醫師
    會診之判斷。
  5.再原告就相同意外事故與其他保險公司於臺灣士林地方法院
    （下稱士林地院）訴訟（案號：98年度保險字第4號），經
    該案承審法官就「(一)原告稱伊係左手持烤肉串，右手持眼鏡
    在上衣擦拭時，遭不明人士碰撞其左手臂，導致左手所持之
    羊肉串竹籤刺入其左眼，而依江西贛縣人民醫院病歷記載，
    甲○○左眼之傷口（0.5cm）及遭刺傷之位置與其所稱被竹
    籤刺傷之情節，是否相符？是否為單一傷口？甲○○除左眼
    球遭刺傷，其左眼週邊組織（含眼皮）等是否有受傷之紀錄
    ？(二)依眼球之結構，如眼球遭異物刺入時，正常狀況下眼皮
    是否當一併受有傷害？(三)依一般狀況，患者眼球遭刺傷時，
    醫院所採取之正常急救措施為何？眼科醫師於何種情形下，
    會建議患者將眼球摘除？(四)依甲○○就診時之狀況，除摘除
    眼球外，是否有其他修復受傷眼球，以保全眼球之可能？(五)
    甲○○於所稱事故晚間9時許左眼球受傷，送往醫院急診，
    依江西贛縣人民醫院病歷資料，該院嗣於同日晚間12時許行
    眼球摘除手術，該院之處置是否符合醫學常理？」等事項送
    請行政院國軍退除役官兵輔導委會臺北榮民總醫院（下稱臺
    北榮總）為鑑定，其鑑定結果為：「(一)按所附資料及病歷記
    載，甲○○左眼之傷口（0.5㎝）及遭刺傷之位置與其所稱
    被竹籤刺傷之情節是能相符。是為單一傷口。甲○○除左眼
    求遭刺傷，其左眼周邊組織（含眼皮），並無受傷記錄。(二)
    依眼球之結構，如眼球遭異物刺入時，眼皮不一定會一併受
    到傷害。(三)依一般狀況，患者眼球遭刺傷，會盡量將眼球縫
    合修補，保留眼球。但是如果眼球受傷時已無光感，且眼球
    內容物嚴重受損脫出，或是嚴重污染之傷口，或是眼球嚴重
    裂傷修復非常困難時，可能會建議患者將眼球摘除。(四)依甲
    ○○就診時之狀況，除摘除眼球外，可縫合角膜傷口，並將
    眼球內容物儘量復位，來保留眼球，但術後視力仍無光感外
    ，仍然有眼內炎、交感性眼炎，眼球萎縮之可能。(五)按病歷
    記載，甲○○於所稱事故晚間9時許左眼球受傷，送往醫院
    急診，依江西贛縣人民醫院病歷資料，左眼無光感，角膜
    0.5㎝裂口，前房內消失，見於瘀血，虹膜撕裂，晶體脫位
    ，玻璃體眼底看不見，診斷為左眼外傷嚴重併眼內容物脫出
    ，且視力已無光感，為避免日後右眼發生交感性眼炎之併發
    症，建議甲○○進行左眼球摘除手術，且在甲○○之同意下
    ，該院嗣於同日晚間12時許進行眼球摘除手術，就當地當時
    之醫療資源下，該院之處置並無違背醫學常理。」有卷附臺
    北榮總98年10月15日北總眼字第0980021176號函1件可按（
    見卷二第43-44頁），亦足認原告所稱被竹籤刺傷之情節與
    其所受左眼傷口之大小、位置相符，且其於大陸進行眼球摘
    除手術，亦無違背醫學常理之處。又證人乙○○○庭證述，
    無證據顯示原告有與大陸醫院勾串之情等語（見卷一第369
    頁）。證人為保險公司所委託調查系爭保險事故之中建公證
    公司之職員，並負責前開公證報告之調查製作，當無偏袒原
    告之理，其上開證述，自堪採信。足見原告進行左眼球摘除
    手術並無有何不合理之處。
  6.至前開公證報告雖稱訪查附近攤位結果，無人聽聞系爭傷害
    事件云云，然公證人係於事發後2個月始至贛縣人民廣場進
    行訪查，而攤販與逛街人潮係屬流動，公證人查訪時距事故
    發生已久，不能證明所訪查之遊人及攤販即係事故發生時在
    場之人；且縱認公證人所訪查之賣羊肉串之攤販即係事故發
    生時賣羊肉串給原告之攤販，然事故發生之地點距原告買羊
    肉串已有相當之距離（依公證報告附件16之照片12，距離約
    80至100公尺，見卷一第331頁），公證報告亦記載攤販附近
    之人潮眾多（見公證報告附件16之照片7，本院卷一第330頁
    ），在攤販專心做生意之情況下，未注意有事故發生，尚與
    常理無違。
  7.被告雖又抗辯原告短期內密集投保鉅額保險且負有高額債務
    為由，認有道德風險，原告有故意製造系爭傷害事故之嫌云
    云，惟保險人如認該損害係因被保險人之故意所致，非屬其
    承保範圍而欲拒絕給付保險金，應就此利己事實加以舉證證
    明，已如前述，自應由被告就原告之損害係其故意所致，負
    舉證責任。然查，原告於新光人壽保險股份有限公司自94
    年2月10日起至96年12月5日有6筆投保記錄，每次投保金額
    均為2,000萬元；於國泰人壽保險股份有限公司自91年11月
    至96年4月亦有5筆投保紀錄，每次投保金額均為2,000萬元
    ；於台灣人壽保險股份有限公司在95年10月16日及96年4月
    14日亦有2筆投保記錄，投保金額均為1,000萬元，有原告提
    出之新光人壽公司投保記錄、意外險個人投保記錄查詢、國
    泰旅行平安保險要保書暨保費收據、保險費繳納證明書、旅
    行平安保險要保書暨保險費收據、被保險人投保名冊等在卷
    可按（見卷一第132-139頁），原告在上開各家保險公司購
    買之旅行平安保險起迄時間均有重複，可認原告主張其多年
    來出國均有於機場臨櫃購買旅行平安保險之習慣為真實，則
    原告於本件事故發生前於出境時向機場三家保險公司之櫃臺
    臨櫃購買旅行平安保險，難認有何異常之處。再原告自91年
    至96年間過境香港時，亦均有購買保險之習慣，此亦有原告
    提出之保險資料為證（見卷一第140-155頁），則原告另於
    96年12月6日向香港蘇黎世保險公司投保港幣500萬元等情，
    亦難認有何違背常理處。被告雖另提出原告房屋遭法院拍買
    而抗辯原告有動機製造意外事故，然未舉證證明系爭保險事
    故為原告所製造，尚難僅憑原告房地遭法院拍賣，即遽認原
    告有動機製造系爭意外事故。
  8.綜上，原告確係於上揭時地遭不明人士撞及左手臂致竹籤刺
    入左眼，而摘除其左眼。被告雖抗辯原告摘除左眼係因罹患
    糖尿病所致云云，惟依前揭說明，被告自應就此負舉證責任
    ，被告未舉證以實其說，則其抗辯，即難採取。原告所受一
    目失明之傷害，既非因罹犯疾病、細菌感染、器官老化衰竭
    等身體內部因素所致，且其就遭不明人士撞及左手臂致竹籤
    刺入左眼乙節，亦已提出相當證據釋明保險事故發生之經過
    ，自應認其於96年12月24日於大陸贛縣人民廣場所受左眼摘
    除之損害，係屬因遭遇意外所致，而符合系爭旅遊意外險所
    承保之「一目失明」。而被告除提出前開質疑外，並未能提
    出其他證據證明原告所受之損害係其故意所致，則其拒絕給
    付保險金，自無理由。
  9.如上所述，原告於96年12月22日持美國運通簽帳金卡刷卡支
    付中國東方航空公司由上海至贛州之來回機票，且系爭意外
    傷害事故係發生於96年12月24日中國大陸江西贛州，該地為
    台、澎、金、馬以外之地區，被告依系爭旅遊意外險第1條
    第2項、第2條之規定，應給付原告一目失明之理賠金為500
    萬元。又按保險人應於要保人或被保險人交齊證明文件後，
    於約定期限內給付賠償金額。無約定期限者，應於接到通知
    後15日內給付之。保險人因可歸責於自己之事由致未在前項
    規定期限內為給付者，應給付遲延利息年利一分，保險法第
    34條定有明文。系爭意外傷害事故既在保險期間內，原告於
    97年1月15日送件向被告申請理賠，被告依上開保險法之規
    定，應於15日內即97年1月30日給付原告一目失明保險金500
    萬元，被告未給付，原告請求被告給付自送件後屆滿15日之
    翌日即97年1月31日起至清償日止，按年息10％計算遲延利
    息，應屬有據。
五、綜上所述，原告依保險契約之法律關係，請求被告公司給付
    保險金，洵屬有據。從而，原告請求被告給付500萬元，及
    自97年1月31日起至清償日止，按年息10％計算之利息，為
    有理由，應予准許。又兩造分別陳明願供擔保請准宣告及免
    為假執行，經核均無不合，爰分別酌定相當之擔保金額宣告
    及免為假執行。
六、本件事證已臻明確，兩造其餘主張、陳述及證據，於結果之
    判斷均不生影響，爰不一一贅述，附此敘明。
七、結論：本件原告之訴有理由，依民事訴訟法第78條、第390
    條第2項、第392條第2項，判決如主文。
中    華    民    國    98    年    12   月    31     日
                  民事第三庭  法  官   魏式瑜
以上正本係照原本作成
如對本判決上訴，須於判決送達後20日內向本院提出上訴狀
中    華    民    國    98    年    12   月    31     日
                              書記官   曾鈺馨

司法院資訊處製作；財團法人民間司法改革基金會備份。
